【裁判字號】    92,上訴,548
【裁判日期】    920807
【裁判案由】    違反電信法
【裁判全文】
臺灣高等法院臺南分院刑事判決        九十二年度上訴字第五四八號  Ａ
      上  訴  人
      即  被  告  乙  ○  ○
右上訴人因違反電信法案件，不服中華民國九十二年四月七日臺灣台南地方法院九十
一年度訴字第九七號第一審判決（起訴案號：臺灣台南地方法院檢察署九十年度偵字
第一一七六三號），提起上訴，本院判決如左：
      主      文
原判決撤銷。
乙○○意圖為自己不法之所有，而侵占對於業務上所持有之物，處有期徒刑陸月，如
易科罰金，以佰元折算壹日。
      事      實
一、業務侵占部分
    乙○○於民國（下同）八十九年三、四月間起，至八十九年九月二十日止，在台
    南縣永康市○○路一九六之六號「祥豪通訊」，擔任業務員，負責推銷行動電話
    門號。乙○○於八十九年六月廿八日，至台南市○○路五五五號，向甲○○推銷
    和信電訊股份有限公司（下稱和信電訊）行動電話門號，經甲○○填具申請書，
    同意申辦行動電話門號，乙○○當日即將核准行動電話門號0000000000號ＳＩＭ
    卡，交付甲○○使用。隔二、三日後，甲○○因已有行動電話門號，乃反悔不願
    再使用該門號，而以電話通知乙○○，要求退租，或轉讓他人使用，經乙○○解
    釋，應於二年租約到期後，始可不再續租。惟甲○○執意退租，並將該ＳＩＭ卡
    交還乙○○。詎乙○○竟基於意圖為自己不法之所有，將該ＳＩＭ卡，易持有為
    所有，侵占入己。
二、違反電信法部分
    乙○○為圖免繳電信費用，而意圖為自己不法之利益，基於概括犯意，自八十九
    年八月十六日起，以將上開ＳＩＭ卡，插入其所有行動電話方式，連續盜用上開
    0000000000行動電話門號，與他人通訊，致和信電訊，陷於錯誤，提供通訊服務
    。嗣於八十九年九月廿五日，甲○○接獲電信費帳單，乃向「祥豪通訊」查詢，
    發覺乙○○已離職。然乙○○因不知甲○○已發覺上情，仍承前揭犯意，繼續盜
    打電話，直至八十九年十月十五日止，乙○○共詐得電信服務費新台幣（下同）
    一萬零六百廿元之利益。
三、案經被害人甲○○訴由台南縣永康分局報請台灣台南地方法院檢察署檢察官偵查
    起訴。
      理      由
一、訊據上訴人即被告乙○○供承於右揭時地，向甲○○推銷行動電話門號，經甲○
    ○同意申請，當日即將ＳＩＭ卡交付甲○○，惟因甲○○另有行動電話門號，便
    將ＳＩＭ卡交回公司，並要求退租等情。然否認有違反電信法犯行，辯稱：甲○
    ○取得門號，約一、二月後，始將門號退回公司，並要求代為處理退租事宜，伊
    不小心使用到甲○○ＳＩＭ卡云云。惟查：
  (一)【被告業務侵占行動電話ＳＩＭ卡部分】
  1.被告於本院上訴審自承：伊於八十九年三、四月間，受僱於祥豪通訊，於八十九
    年九月間離職，於受僱期間，曾向甲○○推銷和信電訊門號，經甲○○同意，簽
    名於申請書，並於當日交付ＳＩＭ卡。嗣後甲○○打電話到公司，表示另有門號
    ，欲退租，但伊向甲○○表示，契約尚有二年租期，未使用滿兩年，無法退租，
    惟甲○○執意退租，便將ＳＩＭ卡拿回公司等語（詳原審卷四九頁，本院上訴卷
    卅五、卅六頁），核與告訴人甲○○於本院上訴審供稱：被告曾來推銷門號，伊
    同意申請，於申請二、三天後，因用不到，伊便聯絡被告，希望被告移轉給他人
    ，或取消掉，後來伊拿到公司，還給被告，但伊沒遇到被告，就將門號，交給他
    們大樓警衛，轉給公司，伊再與被告聯絡，但被告推說無法處理，伊聽到後，就
    叫被告，將東西還給伊，但此後便無下文等語（詳本院上訴卷五二頁），並有和
    信ONLINE服務申請表在卷可參（詳一一七六三號偵查卷三頁）。由此可見，被告
    向告訴人甲○○推銷門號，經告訴人甲○○同意申請，當日即將門號開通，並將
    ＳＩＭ卡交付告訴人甲○○，約二、三日後，因告訴人甲○○，認無需再使用此
    門號，乃以電話與被告聯絡，但被告認為租約未屆滿，無法取消或轉讓他人，但
    告訴人甲○○，執意退租，遂將門號交還「祥豪通訊」大樓警衛，由大樓警衛轉
    交祥豪通訊。依此，告訴人甲○○，已將門號ＳＩＭ卡，交還「祥豪通訊」，並
    通知被告，被告顯係基於辦理行動電話業務，而持有上開ＳＩＭ卡，至為明確。
    縱該門號租期未屆滿，而無法取消，被告仍應將ＳＩＭ卡，歸還告訴人甲○○或
    尋求「祥豪通訊」及「和信電訊」，偕同解決，而非繼續持有使用該ＳＩＭ卡。
  2.被告於本院上訴審自承：伊於八十九年九月廿日離職，離職後即留在台北，故經
    理陳姿靜無法聯絡到伊等語（詳本院上訴卷四十頁），核與「祥豪通訊」業務經
    理陳姿靜於警訊供述：被告確實任職於該公司，負責推銷門號，於八十九年九月
    廿日離職等語相符（詳警卷二頁背面）。如此觀之，被告因辦理行動電話通訊業
    務，持有告訴人甲○○所有ＳＩＭ卡，竟基於不法所有之意思，於八十九年八月
    十六日起，迄八十九年十月十五日止，持續撥打上開行動電話號碼（詳後述理由
    (二)2.部分），且未將ＳＩＭ卡，交還告訴人甲○○，或為適當處理。顯見被告確
    將持有ＳＩＭ卡意思，變易為不法所有之意思，殆可確認。
  (二)【被告盜打行動電話，違反電信法部分】
  1.按電信法第五十六條第一項之罪，以意圖為自己或第三人不法之利益，使用有線
    、無線或其他電磁方式，盜接或盜用他人電信設備通信者為要件。本罪處罰詐得
    免繳電信通信費用之不法利益規定，乃刑法詐欺得利罪之特別法，依特別法優於
    普通法之原則，自毋庸再論以刑法詐欺得利罪。且按本罪構成要件所稱以有線、
    無線或其他電磁方式，盜接或盜用他人電信設備通信者，並不限於以盜拷他人行
    動電話序號、內碼等資料，於自己手機內，為盜用唯一方式。其他諸如：利用他
    人住宅內有線電話，盜打他人電話為通信行為；或在住宅外電話接線箱，盜接他
    人有線電話線路，以自己電話機盜打他人電話為通信行為；或意圖為自己不法之
    所有，竊取他人行動電話手機，進而為盜打通信行為；或僅以使用竊盜之意思，
    擅取他人行動電話手機為盜打通信之行為等，不一而足，皆成立本罪（最高法院
    八十八年度台非字第四十三號判決參照）。
  2.被告於本院上訴審自承：因伊愛講電話，門號0000000000號電話費八千二百卅一
    元，即八十九年八月十六日起，迄八十九年九月十五日止，均為伊所撥打等語甚
    詳（詳上訴卷卅八、卅九頁）。準此，本件告訴人甲○○於八十九年六月廿八日
    ，門號申請後二、三日間，即將ＳＩＭ卡交還被告，到被告離職為止，均未將Ｓ
    ＩＭ卡交還告訴人甲○○，復在侵占ＳＩＭ卡期間，以ＳＩＭ卡，插入自己行動
    電話，進而為盜打通信行為，依首揭判決要旨，被告所為，顯已該當電信法第五
    十六條第一項盜用電信設備通信罪。另被告離職後，經告訴人甲○○提出告訴為
    止，被告均未將ＳＩＭ卡歸還告訴人甲○○，可見該門號自告訴人甲○○交還被
    告後，該門號均為被告使用，且遭被告盜打。復觀諸告訴人甲○○提出電信費用
    帳單，被告係於八十九年八月十六日起，開始盜打行動電話，因此，本件除八十
    九年八月十六日前月租費，應由告訴人自行負擔外，其中八十九年八月十六日起
    ，迄八十九年九月十五日止，其電信費為八千二百卅一元，及八十九年九月十六
    日起，至八十九年十月十五日止，電信費為二千三百八十九元，顯均係被告盜打
    ，有和信電訊電話費帳單、電信費用繳款單在卷可稽（詳警卷四頁、本院上訴卷
    七八頁）。準此，被告盜打告訴人甲○○行動電話門號，時間應從八十九年八月
    十六日起，迄八十九年十月十五日止，詐得電信服務計一萬零六百廿元之利益，
    洵堪認定。
  3.至被告辯稱：告訴人甲○○取得門號ＳＩＭ卡，約一、二個月後，始以電話表示
    欲退租云云（詳本院上訴卷卅五、卅六、五三頁）。然查，告訴人甲○○於九十
    年一月卅日，向和信電訊表示門號遭盜用，並指稱：「本人申辦此卡，係通信行
    之業務乙○○到府辦理，兩天後，我不想使用此號碼，叫他來幫我處理，或轉給
    其他客戶，結果他說不行，從此就把卡拿去盜打，當我收到帳單後去公司找他，
    他說要處理，又沒處理」等語，有和信電訊身份證件被盜用申請書在卷可佐（詳
    上訴卷五五頁）。準此，告訴人甲○○早於九十年一月卅日，向警方提出告訴前
    ，便已先行向和信電訊表示，伊於辦理申辦門號二天後，便將ＳＩＭ卡交由被告
    處理。可見告訴人甲○○係於收受門號ＳＩＭ卡，約一、二日後，即將ＳＩＭ卡
    交還被告。另被告尚辯稱：伊係不小心使用到該門號云云（詳上訴卷卅五、卅六
    、五三頁）。惟觀諸告訴人提出帳單明細表，被告盜用0000000000號門號，自八
    十九年八月十六日起，迄同年九月十五日止，其列印出通話次數，高達數百次，
    每日十餘次至數十次，每次通話時間數秒，至數分鐘不等，有帳單明細在卷可稽
    （詳本院上訴卷五七至六六頁）。顯見被告非偶然誤用告訴人行動電話門號，而
    係長時間連續使用，事甚明灼。被告所辯，均屬飾責之詞，不足採信。
  (三)綜上所述，本件事證明確，被告犯行，堪以認定。
二、事實一部分，核被告所為，係犯刑法第三百卅六條第二項之業務侵占罪。至事實
    二部分，核被告所為，係犯電信法第五十六條第一項盜用他人電信設備通信罪。
    被告先後多次盜用他人行動電話犯行，時間緊接，方法相同，觸犯構成要件相同
    之罪，顯係基於概括犯意為之，為連續犯，應依刑法第五十六條規定，論以一罪
    ，並加重其刑。又被告業務侵占ＳＩＭ卡，目的在盜用他人行動電話，所犯上開
    二罪，有方法與結果牽連關係，為牽連犯，應依刑法第五十五條規定，從一重以
    業務侵占罪處斷。公訴人僅就盜用他人行動電話犯行起訴，然檢察官就犯罪事實
    一部起訴者，其效力及於全部。本件被告利用推銷門號業務機會，侵占他人申請
    ＳＩＭ卡犯行，與前揭被告違反電信法部分，有牽連犯關係，已如前述。本院自
    得就屬於裁判上一罪業務侵占部分，一併加以審理，附此說明。
三、原審以被告罪證明確，因予論罪科刑，固非無見。惟查：(一)告訴人甲○○於八十
    九年六月廿八日申請行動電話門號後，被告當日即將ＳＩＭ卡交付告訴人甲○○
    ，原判決認被告未將ＳＩＭ卡交付告訴人甲○○，即侵占入己，已有未洽。(二)依
    和信電訊電話費帳單、電信費用繳款單所示，被告實際盜打時間，係從八十九年
    八月十六日起，至八十九年十月十五日止，所得利益共一萬零六百廿元，原判決
    認被告盜打時間，係從八十九年七月十六日起，至八十九年九月十六日止，所得
    利益八千五百廿六元，亦有未當。被告上訴意旨，否認犯罪，而指摘原判決不當
    ，固無足取。然原判決既有可議，自應由本院將原判決撤銷改判。爰審酌被告擔
    任通訊行業務員，負責推銷行動電話門號，在客戶要求退租，代為處理已申請行
    動電話門號，未循合法管道解決，以定紛爭，竟將行動電話門號ＳＩＭ卡，侵占
    入己，其行為顯有可議，且盜打告訴人行動電話，時間長達二月，金額高達萬餘
    元，暨犯後已與告訴人和解，繳清所有通信費用，有和解書、電信繳費單在卷可
    佐（詳本院上訴卷七七、七八頁）等一切情狀，量處如主文第二項所示之刑。又
    又被告行為後，刑法第四十一條業於九十年一月十日修正公布，同年月十二日生
    效，舊法規定犯最重本刑三年以下有期徒刑以下之刑之罪，而受六個月以下有期
    徒刑或拘役之宣告，因身體、教育、職業、家庭之關係或其他正當事由，執行顯
    有困難者，得易科罰金，修正後刑法第四十一條第一項規定，凡犯最重本刑五年
    以下有期徒刑以下之罪，而受六個月以下有期徒刑或拘役之宣告，均得易科罰金
    ，比較結果，以新法有利被告，故依刑法第二條第一項前段規定，適用修正後刑
    法第四十一條第一項前段規定，併對被告所處徒刑，諭知如易科罰金，以三百元
    折算一日，以資懲儆。
據上論斷，應依刑事訴訟法第三百六十九條第一項前段、第三百六十四條、第二百九
十九條第一項前段，電信法第五十六條第一項，刑法第二條第一項前段、第五十六條
、第三百卅六條第二項、第五十五條、第四十一條第一項，罰金罰鍰提高標準條第一
條前段、第二條，判決如主文。
本案經檢察官楊治宇到庭執行職務。
中    華    民    國      九十二      年      八      月        七      日
                                  臺灣高等法院臺南分院刑事第六庭
                                      審判長法官  蔡    崇    義
                                            法官  許    進    國
                                            法官  董    武    全
右正本證明與原本無異。
如不服本判決，應於判決送達後十日內向本院提出上訴狀，其未敘述理由者並應於提
出上訴狀後十日內向本院補提理由書（應附繕本)。
                                      法院書記官  黃    全    忠
中    華    民    國      九十二      年      八      月      十五      日
附錄法條：
刑法第三百三十六條第二項
對於業務上所持有之物，犯前條第一項之罪者，處六月以上五年以下有期徒刑，得併
科三千元以下罰金。
電信法第五十六條第一項
意圖為自己或第三人不法之利益，以有線、無線或其他電磁方式，盜接或盜用他人電
信設備通信者，處五年以下有期徒刑，得併科新台幣一百五十萬元以下罰金。


司法院資訊處製作；財團法人民間司法改革基金會備份。
